【裁判字號】    92,上易,899
【裁判日期】    920731
【裁判案由】    傷害
【裁判全文】
臺灣高等法院高雄分院刑事判決                    九十二年度上易字第八九九號
    上  訴  人
    即  被  告    甲○○
右上訴人因傷害案件，不服臺灣高雄地方法院九十一年度自字第四一四號，中華民國
九十二年四月三日第一審判決提起上訴，本院判決如左：
    主  文
上訴駁回。
    事  實
一、甲○○之母陳金霞與乙○○係鄰居，雙方屢因防火巷之事發生爭吵而長期不睦，
    陳金霞於民國九十一年八月十七日中午，告知甲○○其遭乙○○毆打（乙○○傷
    害部分，業經本院於九十二年五月十四日，以九十二年度上易字第四二一號判處
    罰金三千元，如易服勞役，以三千元折算一日確定），甲○○遂於同日下午六時
    許，前往乙○○位於高雄縣岡山鎮○○路三五一號住處，欲找乙○○理論，適乙
    ○○騎乘機車返家，甲○○遂上前質問乙○○為何出手毆打陳金霞，雙方一言不
    合，甲○○竟基於傷害及毀損之犯意，以右手朝乙○○之左臉毆打一拳，致乙○
    ○所戴之眼鏡左眼鏡片破裂，並受有眉間撕裂傷、顏面挫傷及鼻骨骨折等傷害。
二、案經乙○○提起自訴及檢察官移送併案審理（臺灣高雄地方法院檢察署九十一年
    度偵字第二一八五三號）。
    理  由
一、上訴人即被告甲○○於本院審理時經傳未到庭，然訊據被告於本院調查中固坦承
    於前揭時、地徒手毆打自訴人乙○○臉部之事實，惟矢口否認有何傷害等犯行，
    辯稱：當時係自訴人先拿安全帽要打伊，伊始用左手抵擋，並出於防衛而順手毆
    打自訴人臉部，故伊毆打自訴人係正當防衛云云。然查：
  (一)右揭犯罪事實，業據自訴人於警訊、偵查、原審審理及本院調查時指訴綦詳（見
    警卷第一頁背面、偵查卷第十三頁背面、原審卷第二一頁、本院卷第二二頁），
    核與證人陳玉燕於原審證稱：「甲○○就打我先生眉間一拳」（見原審卷第九六
    頁）及證人歐志成於本院調查時證稱：「我有看到甲○○右手出拳」（見本院卷
    第二四頁）等語相符，並有自訴人之驗傷診斷書（見警卷第十頁）及眼鏡毀損相
    片二張（見原審卷第六頁）附卷可稽，足證被告確因毆打自訴人，造成自訴人之
    前開傷勢及眼鏡毀損等事實甚明。
  (二)被告所舉之證人歐志成雖於本院調查時證稱：「雙方衝突的時候我剛好在場，我
    發現乙○○拿安全帽打甲○○，然後他們就起衝突」（見本院卷第二三頁）云云
    ，然此等證言業據自訴人當庭否認，且參以證人歐志成係被告之弟，且為原審共
    同被告，與自訴人間積怨已久，是證人歐志成所為前開證詞，尚難片面予以採信
    。
  (三)按刑法第二十三條所規定基於「正當防衛」不罰之違法阻卻事由，係以行為人對
    於現在不法之侵害，本於防衛自己或他人權利之意思，在客觀上有實施反擊予以
    排除侵害之必要性者，始稱相當，最高法院八十四年臺上字第三四四九號判決可
    資參照。本件自訴人縱有以安全帽欲毆打被告之舉，然被告甲○○於原審及本院
    訊問時始終自承：伊當時係以左手抵擋自訴人，再以右手朝自訴人臉部揮擊等語
    ，則被告既業以左手抵擋安全帽攻擊之侵害，即足已排除侵害，自無再以右手出
    拳揮擊自訴人之必要，是被告之行為實已具有故意傷害及毀損之犯意，而非基於
    防衛自己之權利至為顯然。
  (四)綜上所述，被告所辯上情，均屬事後卸責之詞，不足採信，本件事證明確，被告
    前揭傷害及毀損犯行，均堪認定。
二、核被告所為，係犯刑法第二百七十七條第一項之傷害罪、第三百五十四條之毀棄
    損壞罪。被告甲○○以一毆打行為，同時傷害自訴人之身體及損壞自訴人所戴之
    眼鏡，係觸犯構成要件不相同之罪名，為想像競合犯，應從一重之傷害罪論處。
三、原審因而適用刑法第二百七十七條第一項、第三百五十四條、第五十五條、第四
    十二條第二項、罰金罰鍰提高標準條例第一條前段、第二條之規定，並審酌被告
    並無前科（見本院卷第十六頁之台灣高等法院被告全國前案紀錄表），其係因母
    親陳金霞告稱遭自訴人毆打，始前往與自訴人理論，動機堪憫，且犯罪後亦坦承
    部分犯行等一切情狀，量處罰金三千元，並諭知如易服勞役，以三百元折算一日
    之折算標準。核其認事用法，均無不合，量刑亦屬允當，被告上訴意旨猶執陳詞
    否認犯行，指摘原判決不當，非有理由，應予駁回。
四、被告經合法傳喚，於審判期日無正當理由不到庭，爰不待其陳述逕行判決。
五、原審共同被告歐美利被訴恐嚇罪及毀棄損壞罪，被告歐志成被訴傷害罪及毀棄損
    壞罪部分，業經原審判決無罪確定在案，附此敘明。
據上論斷，應依刑事訴訟法第三百六十八條、第三百七十一條，判決如主文。
中    華    民    國      九十二      年      七      月     三十一   日
                              臺灣高等法院高雄分院刑事第六庭
                                  審判長法官  王憲義
                                        法官  黃蕙芳
                                        法官  張意聰
右正本證明與原本無異。
不得上訴。
                                  法院書記官  王婉蓉
中    華    民    國      九十二      年      七      月    三十一    日
附錄：本判決論罪科刑法條全文
刑法第二百七十七條第一項
傷害人之身體或健康者，處三年以下有期徒刑、拘役或一千元以下罰金。


司法院資訊處製作；財團法人民間司法改革基金會備份。
